臺灣花蓮地方法院民事判決
110年度原訴字第39號
原      告  陳茂森  

被      告  林春興  

訴訟代理人  林惠珍  
上列當事人間請求損害賠償等事件，本院於民國110年11月18日
言詞辯論終結，判決如下：
    主      文
被告應給付原告新臺幣7,000元。
訴訟費用由被告負擔10分之1，餘由原告負擔。
本判決原告勝訴部分得假執行。但被告以新臺幣7,000元為原告
預供擔保後，得免為假執行。
原告其餘之訴及假執行之聲請均駁回。　　
    事實及理由
一、原告主張：原告、被告為加里洞社區發展協會之監事、理事
    長，民國109年10月8日上午10時許，加里洞文化健康站（下
    稱文健站）在花蓮縣光復鄉東富村之加里洞活動中心廣場進
    行活動，兩造因舉辦中秋節活動等事發生爭執，被告竟公然
    在特定多數人均可共見共聞下，以麥克風說日語「ばかやろう」
    （意思為笨蛋混帳）、且同時手指原告，足以貶損原告之人
    格及社會評價。爰依民法第184條、第195條規定，請求被告
    賠償原告新臺幣（下同）12萬元非財產上之損害。並聲明：
    被告應給付原告12萬元。原告願提供擔保請准宣告假執行。
二、被告則以：被告所為係伊口頭禪，當時事實發生也有一定脈
    絡，被告可責性不高等語資為抗辯。並聲明：原告之訴駁回
    。　
三、本院之判斷：　　
  ㈠按因故意或過失，不法侵害他人之權利者，負損害賠償責任
    。不法侵害他人之身體、健康、名譽、自由、信用、隱私、
    貞操，或不法侵害其他人格法益而情節重大者，被害人雖非
    財產上之損害，亦得請求賠償相當之金額。民法第184條第1
    項前段、第195條第1項前段定有明文。
　㈡原告主張之事實，業據提出本院110年度原簡字第5號刑事簡
    易判決、臺灣花蓮地方檢察署109年度偵字第4759號檢察官
    起訴書為證（案經臺灣花蓮地方法院檢察署檢察官偵查終結
    起訴被告，並經本院刑事簡易判決被告犯公然侮辱罪，處拘
    役10日，如易科罰金，以1,000元折算1日。緩刑2年，並應
    向公庫支付1萬元及接受10小時之法治教育。緩刑期間付保
    護管束。卷17至21頁），並為被告所不爭執，應堪信實。查
    本件被告於上開時地以言語公然侮辱原告，足使原告在社區
    部落內耆老、頭目及族人之評價受到貶損，致其人格名譽受
    損，且衡諸一般社會通念，亦使原告在精神上、心理上感受
    到難堪及痛苦。是原告依首揭規定，請求被告賠償非財產上
    之損害，於法有據。
　㈢按名譽被侵害者，關於非財產上之損害，加害人雖亦負賠償
    責任，但以相當之金額為限，所謂相當，自應以實際加害情
    形與其名譽影響是否重大，及被害者之身分地位與加害人經
    濟狀況等關係定之；慰藉金之賠償須以人格權遭遇侵害，使
    精神上受有痛苦為必要，其核給之標準固與財產上損害之計
    算不同，然非不可斟酌雙方身分資力與加害程度，及其他各
    種情形核定相當之數額。本院審酌原告為加里洞社區發展協
    會監事、亦為該部落頭目，被告為加里洞社區發展協會理事
    長、文健站負責人（見起訴書所載，卷20頁），兩造之財產
    所得（見本院依職權調取稅務電子閘門財產所得調件明細表
    ，置於卷宗證件袋）等身分資力、社會地位，暨實際加害情
    形與名譽影響、被告復於言詞辯論期日當庭向原告道歉之一
    切情狀，認被告應賠償原告精神慰撫金7,000元為適當，逾
    此部分之請求，不予准許。
四、綜上所述，原告依侵權行為損害賠償之法律關係，請求被告
    給付7,000元，為有理由，應予准許。逾此範圍，為無理由
    ，應予駁回。
五、本件原告勝訴部分，依民事訴訟法第389條第1項第5款職權
    宣告假執行。並依同法第392條第2項職權宣告被告預供擔保
    後，得免為假執行。至於原告敗訴部分，其假執行之聲請，
    因原告之訴駁回而失其附麗，應併予駁回。
六、本件事證已臻明確，兩造其餘主張及攻擊防禦方法，核與判
    決結果不生影響，爰不一一論述，附此敘明。　　
七、訴訟費用負擔之依據：民事訴訟法第79條。
中　　華　　民　　國　 110  　年　　12　　月　  23　　日
                            民事庭  法　官  林敬展
以上正本係照原本作成。　　　　　　　　　　　　　　
如不服本判決，應於送達後20日內，向本院提出上訴狀並表明上
訴理由，如於本判決宣示後送達前提起上訴者，應於判決送達後
20日內補提上訴理由書（均須按他造當事人之人數附繕本並繳納
上訴裁判費）。
如委任律師提起上訴者，亦應一併繳納上訴審裁判費。
中　　華　　民　　國　　110 　年　　12　　月　　23　　日
                                    書記官  張芝瑜